臺灣新竹地方法院民事裁定  
111年度事聲字第1號
異  議  人  中國信託商業銀行股份有限公司
即 債 權人          

法定代理人  利明献  


相  對  人  郭菁蕙  
即 債 務人            身分證統一編號：Z000000000號      
代  理  人  陳俊成律師
上列異議人因相對人即債務人聲請消費者債務清理清算事件，對
於民國110年11月23日本院司法事務官所為109年度司執消債清字
第25號清算終結裁定提出異議，本院裁定如下：
    主  文
異議駁回。 
    理  由
一、按司法事務官處理事件所為之處分，與法院所為者有同一之
    效力；當事人對於司法事務官處理事件所為之終局處分，得
    於處分送達後10日之不變期間內，以書狀向司法事務官提出
    異議；司法事務官認前項異議有理由時，應另為適當之處分
    ；認異議為無理由者，應送請法院裁定之；法院認第1項之
    異議為有理由時，應為適當之裁定；認異議為無理由者，應
    以裁定駁回之，民事訴訟法第240條之3、第240條之4第1項
    前段、第2項、第3項分別定有明文，此為消費者債務清理條
    例（下稱消債條例）第15條所準用。查本院司法事務官於民
    國（下同）110年11月23日所為109年度司執消債清字第25號
    民事裁定（下稱原裁定），於110年11月29日送達異議人，
    異議人於同年12月7日對原裁定聲明異議，司法事務官認其
    異議無理由，送請本院裁定，經核與上開規定相符，先予敘
    明。
二、異議意旨略以：
　　相對人於109年7月14日開始清算程序，經司法事務官職權調
    查相對人名下保單價值總額共計新臺幣（下同）304,560元
    ，惟109年10月國泰人壽函覆保單解約金僅16,655元，差額
    達287,905元，顯然已有加害於債權人之權利並隱匿財產之
    情事。且依本院109年度消債清字第23號裁定所載，相對人
    每月平均收入約42,796元，扣除必要生活費14,866元後，尚
    餘27,390元，請相對人說明上述差額用於何處？是否有消費
    奢侈商品或服務、賭博或其他投機投資行為？抑或交由第三
    人保管？異議人主張請相對人提出等值現金分配予債權人，
    並對清算終結裁定聲明異議，求予廢棄原裁定等語。 
三、經查：　　　　
(一)相對人前向本院聲請清算，經本院以109年度消債清字第23
    號清算事件受理，經調查相對人名下有聖桑股份有限公司投
    資1筆（投資金額為304,560元）、3筆個人保險（國泰人壽2
    筆、安聯人壽1筆）、8筆團體保險，此有相對人之稅務電子
    閘門財產所得調件明細表、法務部-高額壽險資訊連結作業
    等件附於上開清算事件卷內可稽（見清算卷第41、47-53頁
    ），然相對人有不能清償債務之情形，本院即以109年度消
    債清字第23號裁定債務人自109年7月14日下午4時起開始清
    算程序，並由本院司法事務官以109年度司執消債清字第25
    號清算事件受理在案。經本院司法事務官調查相對人財產之
    結果，相對人名下之安聯人壽「吉利長紅變額萬能壽險」之
    保單帳戶價值金為36元（計至109年10月6日止）；國泰人壽
    「微馨愛小額終身壽險」之保單解約金為16,655元、「漾呵
    護殘廢照護」為醫療險無解約金（均計至109年10月6日止）
    ；持有聖桑股份有限公司之股票14,446股，並據該公司函覆
    略以：本公司發行股票為實體股票，股東所持有之股票均由
    股東個人保管，本公司目前停業中，股票每股淨值約1元等
    語，此有安聯人壽109年10月14日函、國泰人壽109年10月28
    日函、聖桑股份有限公司110年1月14日函附卷可稽（見執清
    卷第233-237、293頁）。本院司法事務官遂以裁定相對人之
    清算財產處分方法：聖桑股份有限公司之股票等值金額、國
    泰人壽之「微馨愛小額終身壽險」保單解約金解繳本院後，
    製作分配表分配予全體債權人等語（見執清卷第371-375頁
    ），未據債權人於法定期限內提出異議，業已確定，本院司
    法事務官並於110年8月4日函請國泰人壽將相對人名下之「
    微馨愛小額終身壽險」予以解約，該筆保單解約金為14,408
    元（解約金額以本院文到日為準，見執清卷第459頁）。本
    院司法事務官乃將上開保單解約金14,408元、聖桑股份有限
    公司之股票等值現款14,446元，總計28,854元，於110年8月
    30日作成分配表進行分配（見執清卷第557-560頁），並以
    原裁定本件清算程序終結等情，經本院調閱上開卷宗查明屬
    實。
(二)異議人雖主張相對人於清算程序開始後，其名下保險之保單
    價值由304,560元降至16,655元，差額達287,905元云云，惟
    據本院109年度消債清字第23號清算事件調查結果，相對人
    名下有聖桑股份有限公司投資1筆，其投資金額為304,560元
    ，已如前述，該數額並非相對人名下保單價值之金額，異議
    人將相對人投資聖桑股份有限公司之投資金額，誤認為相對
    人名下保單價值總額，實屬誤會。且經本院調查相對人名下
    國泰人壽保單自裁定開始清算後至解約日止，無保單借款紀
    錄，此有國泰人壽111年6月2日函在卷可稽（見本院卷第27
    頁），是以異議人主張相對人名下之保單價值差額287,905
    元，非屬清算財團之一部分。從而，本院司法事務官將可供
    清算債權分配之財團財產分配完結，裁定清算程序終結，於
    法並無不合，異議意旨指摘原裁定不當，聲明異議並求予廢
    棄原裁定，為無理由，應予駁回。
(三)至於相對人是否有隱匿財產、消費奢侈商品或服務、賭博或
    其他投機行為之情事，僅為清算程序終結後法院判斷相對人
    是否免責之應審酌事由，與本院司法事務官是否裁定終結清
    算程序無關，併此敘明。
四、據上論結，本件異議為無理由，依消債條例第15條、民事訴
    訟法第240條之4第3項，裁定如主文。
中　　華　　民　　國　　111 　年　　9 　　月　　30　　日
              民事第一庭法　　　官　楊明箴
上為正本係照原本作成
如不服本裁定，應於裁定送達後10日內，以書狀向本院提出抗告
，並繳納抗告費新臺幣1千元
中　　華　　民　　國　　111 　年　　9 　　月　　30　　日
                            書　記　官　王明